【裁判字號】    89,台上,3738
【裁判日期】    890629
【裁判案由】    違反毒品危害防制條例
【裁判全文】
最高法院刑事判決                              八十九年度台上字第三七三八號
    上  訴  人  乙○○
                甲○○
右上訴人等因違反毒品危害防制條例案件，不服台灣高等法院高雄分院中華民國八十
九年三月十四日第二審更審判決（八十九年度上更(二)字第三五號，起訴案號：台灣高
雄地方法院檢察署八十六年度偵字第二四二八一號），提起上訴，本院判決如左：
    主  文
原判決關於乙○○、甲○○部分均撤銷，發回台灣高等法院高雄分院。
    理  由
本件原判決認定上訴人乙○○基於販賣毒品海洛因牟利之概括犯意，於民國八十六年
八月初起，向綽號「利仔」之不詳姓名者，以每半兩新台幣（下同）六萬五千元代價
購買毒品海洛因，除供己施用外，並分裝轉售牟利。利用000000000號及0
00000000號呼叫器作聯絡工具，自八十六年八月初起，至同年十月九日止，
連續三次於下列時、地販賣毒品海洛因與劉順輝：第一次於八十六年八月二十日晚上
十一時許，在高雄市聖功醫院前，販賣七萬元毒品給劉順輝。第二次於八十六年九月
十五日二十一時許，在聖功醫院販賣半兩，價值七萬元，但僅先收取三萬元。第三次
於同年十月九日十六時許，在聖功醫院前販賣半兩海洛因，得款七萬元。先後販賣毒
品所得十七萬元。另上訴人甲○○與邱善海（經原審判決確定）係叔侄關係，二人共
同基於販賣毒品海洛因牟利之概括犯意，自八十六年九月間起，至同年十月九日止，
先由甲○○於八十六年八月底、同年九月十五日晚上、同年十月八日三次，分別向劉
順輝販入一萬五千元、一萬三千元、一萬三千元之毒品海洛因。所販入之毒品海洛因
除部分留供自己吸用外，其餘經分裝後仍以原價出售，賺取部分海洛因吸用。而共同
以0000000號及0000000號電話作聯絡工具，在高雄市○○區○○街十
四號邱善海工作之茶坊內，連續多次販賣毒品與綽號「木瓜」、「忠仔」、「添仔」
、「大勇」、「小勇」、「志成」等不詳年籍姓名之人施用，共得款四萬一千元，經
警循線查獲等情。因而撤銷第一審關於上訴人乙○○、甲○○販賣毒品部分之判決，
改判論處乙○○連續販賣毒品，及甲○○共同連續販賣毒品等罪刑，固非無見。
惟查：(一)按科刑判決書記載之犯罪事實，為論罪科刑適用法律之基礎，故凡於適用法
令有關之事項，必須詳加認定明確記載，然後於理由內明認定犯罪事實所憑之證據
及其認定之理由，使事實與理由互相一致，方為合法。倘事實欄已有敘及，而理由內
未加說明，是為理由不備，理由已有說明，而事實欄無此記載，則理由失其依據，均
足構成撤銷之原因。原判決事實欄記載甲○○與邱善海共同基於販賣海洛因牟利之概
括犯意，連續多次販賣毒品與綽號「木瓜」、「忠仔」、「添仔」、「大勇」、「小
勇」、「志成」等不詳年籍姓名之人施用，共得款四萬一千元等情。對於販賣與「木
瓜」等人之數量及價款各為若干？均未詳加記載認定，但於理由內說明「於分裝前部
分留供己用，而每次一小包一、二千元，足見有牟利之意圖」等語，則理由欄說明每
次販賣一小包一千元或二千元，但事實欄無此記載，揆諸首揭說明，難認適法。又檢
察官起訴書記載甲○○販賣毒品與綽號「木瓜」、「忠仔」、「添仔」、「大勇」、
「小勇」、「志成」等不詳姓名之人吸用外，尚有販賣予「阿狗」、「阿和」二人，
此部分是否成立犯罪，原判決並未審理判決，亦有已受請求之事項未予判決之違法。
(二)原判決比較新舊法之適用，認以舊法肅清煙毒條例有利於上訴人，而依該條例第十
三條第一項之規定，就上訴人二人販賣毒品海洛因所得之財物沒收。但該條文並無全
部或一部不能沒收時，以其財產抵償之規定，原判決卻於主文欄內另行諭知如全部或
一部不能沒收時，以其財產抵償之，自有適用法則不當之違法。(三)本件原判決事實欄
並未認定查獲上訴人二人供販賣所用之毒品海洛因或供製造、施用之煙毒之器具，主
文亦無沒收之諭知，卻於據上論結欄引用肅清煙毒條例第十二條前段為依據，自欠允
洽。上訴人等上訴意旨均指摘原判決關於此部分不當，尚非無理由，應認仍有撤銷發
回更審之原因。
據上論結，應依刑事訴訟法第三百九十七條、第四百零一條，判決如主文。
中      華      民      國    八十九    年      六      月    二十九    日
                              最高法院刑事第八庭
                                  審判長法官  吳  雄  銘
                                        法官  池  啟  明
                                        法官  石  木  欽
                                        法官  郭  毓  洲
                                        法官  吳  三  龍
      右正本證明與原本無異
                                              書  記  官
中      華      民      國    八十九    年      七      月      三      日


司法院資訊處製作；財團法人民間司法改革基金會備份。
